【裁判字號】    89,簡上,31
【裁判日期】    890713
【裁判案由】    違反毒品危害防制條例
【裁判全文】
臺灣花蓮地方法院刑事判決                        八十九年度簡上字第三一號
    上訴人即
    被    告  甲○○
    輔佐人    乙○○
右列上訴人因違反毒品危害防制條例案件，不服中華民國八十九年七月十三日臺灣花
蓮地方法院花蓮簡易庭八十九年度花簡字第一三七號第一審判決（聲請簡易處刑案號
：臺灣花蓮地方法院檢察署八十九年度毒偵字第七八號），提起上訴，本院管轄之第
二審合議庭判決如左：
    主  文
原判決撤銷。
甲○○連續施用第二級毒品，處有期徒刑月，如易科罰金以佰元折算壹日。
扣案之內含安非他命殘渣之塑膠袋個沒收銷燬之。
    事  實
一、甲○○曾於民國八十五年間，因違反麻醉藥品管理條例案件，經本院判處有期徒
    刑二年十一月，緩刑四年確定，八十七年間又因施用毒品案件，經依台灣高等法
    院花蓮分院以八十七年度上易字第三一Ｏ號裁定送觀察、勒戒後，認無繼續施用
    毒品傾向，而於八十七年十一月二十六日為免刑判決。猶不知悔改，復另行起意
    並基於概括犯意，自八十八年十二月五日起至同月七日止，在花蓮市○○○○街
    八十四號住處，連續施用第二級毒品安非他命多次。嗣於八十八年十二月七日為
    警查獲，並扣得內含安非他命殘渣之塑膠袋三個。經依本院以八十九年度毒聲字
    第二二四號裁定送觀察、勒戒後，經研判有繼續施用毒品傾向，並以本院八十九
    年度毒聲字第三六九號裁定強制戒治。
    理  由
一、前開事實，業據被告於警訊及本院訊問時坦白承認，並有扣案之內含安非他命殘
    渣之塑膠袋三個可證。再者，被告為警查獲時所採集之尿液，經送花蓮縣衛生局
    檢驗結果，確定有安非他命之陽性反應，此有該局煙毒尿液檢驗成績書一份足憑
    ，此外，尚有台灣高等法院花蓮分院八十七年度上易字第三一Ｏ號刑事判決、本
    院八十九年度毒聲字第二二四號裁定、台灣花蓮看守所八十九年三月二十一日花
    所總字第六七四號證明書各一份可參。事證明確。
二、被告之輔佐人固然辯稱：被告曾因車禍傷及腦部，致其智力受損，三個塑膠袋殘
    渣未經鑑定，不能認定是安非他命殘渣袋；檢察官認被告有繼續施用毒品之傾向
    ，此一認定並無客觀依據云云，並提出診斷書一份為憑。惟查：
  (一)被告在八十五年九月間因受傷，於同月十四日送醫急診並施以手術治療，經診斷
    其受有頭部外傷併硬腦膜下血腫：左頂區腦挫傷及腦腫，兩大腦半球，併意識障
    礙，經開顱術後併感染。又脛骨開放性骨折，併感染，經體外固定術；胸部鈍傷
    併肺部挫傷及血胸，休克等傷害，有輔佐人所提出之診斷書一份可參（本院卷七
    頁），而被告之精神狀況經本院送鑑定結果，在精神科診斷方面，被告因曾於八
    十五年九月發生嚴重車禍合併頭、胸及肢體外傷，因腦傷造成器質性腦症，並有
    安非他命濫用（過去史），綜合被告之生活史及病史，目前被告已無明顯精神症
    狀，一直有安非他命濫用之習慣，八十五年九月十四日因車禍導致嚴重頭部外傷
    ，肢體運動功能雖大致恢復，但智能表現明顯下降，反應遲緩，且經常出現陣發
    性暴怒情緒，甚而攻擊家人。經精神狀態檢查發現被告意識清楚，態度合作，情
    緒平穩（曾有陣發性暴怒現象），注意力較分散，言語緩慢，但尚切題連貫，並
    無被害妄想及幻聽現象，對時間定向感較差等情，有國軍花蓮總醫院八十九年十
二月十八日函及所附精神鑑定報告書一份可參（本院卷八一至八四頁），而被告
    於本院訊問時，對本院所問內容，雖然說話緩慢，但尚能切題地回答，是本院參
    考前開精神鑑定報告書之意見，認被告之陳述能力應無問題，其曾於警訊及本院
    訊問時多次坦承犯行，此部分自白自得採為認定事實之證據。
  (二)扣案塑膠袋三個經檢驗結果，其內均有安非他命殘留，有法務部調查局八十九年
    十一月六日檢驗通知書一份可參（本院卷八十頁）。
  (三)被告經本院裁定送觀察勒戒後，在花蓮看守所內經醫師評估，從被告施用安非他
    命期間超過一年，其係二次勒戒，有毒癮，且無病識感，需做進一步治療等方面
    客觀判斷，認被告有繼續施用傾向等情，有花蓮看守所八十九年三月二十一日花
    所總字第六七四號函及所附證明書各一份足資參考（本院卷六一至六三頁）。
  (四)被告之輔佐人於警訊時證稱：我們知道他（即被告）有吸食安非他命的習慣，不
    願給他多餘的零用錢，但他最近有在販賣彩券，幾乎都不在家，但今天一整天他
    都窩在房間裡沒有出門，我們就知道他又在吸安非他命了（警訊卷第七頁參照）
    ，可見被告有施用安非他命之習慣，輔佐人亦知之甚詳，其事後一再替被告辯解
    ，或係因愛子心切，不願被告受到刑罰所致，本院雖可體會其護子之心，但本件
    事證實甚明確，其前述所辯，並不可採。被告犯行已可認定。
三、查被告前因施用毒品案件，經依台灣高等法院花蓮分院裁定送觀察、勒戒後，認
    無繼續施用毒品傾向，而於八十七年十一月二十六日為免刑判決，已如前述，被
    告於五年內再犯毒品危害防制條例第十條第二項之罪，依毒品危害防制條例第二
    十條第三項前段規定，已不適用同條第二項之規定，而應依法論科。核被告甲○
    ○所為，係犯毒品危害防制條例第十條第二項之施用第二級毒品罪，被告先後多
    次施用毒品之犯行，時間緊接，犯罪構成要件相同，顯係基於概括犯意反覆為之
    ，為連續犯，依刑法第五十六條之規定以一罪論，並加重其刑；被告非法持有安
    非他命之低度行為，為非法施用之高度行為所吸收，不另論罪。
四、原審對被告之施用第二級毒品犯行論罪科刑，固非無見，惟查(一)按行為後法律有
    變更者，適用裁判時之法律；但裁判前之法律有利於行為人者，適用最有利於行
    為人之法律，刑法第二條第一項定有明文。且如易服勞役、易科罰金等法令之變
    更，亦有刑法第二條第一項規定之適用（最高法院二十四年七月刑庭總會決議、
    最高法院二十九年度上字第五二五號判例參照）。(二)經查，刑法第四十一條業於
    九十年一月四日修正，同年一月十日經總統公布實施，該條第一項修正為：「犯
    最重本刑為五年以下有期徒刑之罪，而受六月以下有期徒刑或拘役之宣告，因身
    體、教育、職業、家庭之關係或因其他正當事由，執行顯有困難者，得以一元以
    上三元以下折算一日，易科罰金。但確因不執行所宣告之刑，難收矯正之效或難
    以維持法秩序者，不在此限。」較諸修正前刑法第四十一條規定：「犯最重本刑
    為三年以下有期徒刑以下之刑之罪，而受六月以下有期徒刑或拘役之宣告，因身
    體、教育、職業或家庭之關係，執行顯有困難者，得以一元以上三元以下折算一
    日，易科罰金」，就易科罰金部分，以新法對行為人較為有利，是依據前開說明
    ，本案自應適用修正後之刑法第四十一條第一項前段規定，對被告諭知易科罰金
    之折算標準。被告上訴意旨雖未論及，然原判決既有對上開修正前後之規定未及
    比較之處，顯有不當，自應由本院撤銷改判。爰審酌被告曾有違反麻醉藥品管理
    條例之前科紀錄（有台灣高等法院被告全國前案紀錄表一份足按），素行不佳，
    經前觀察勒戒而判決免刑後，仍不知悔改而為本次犯行，顯見其並未徹底根絕施
    用毒品之惡習，再考量其施用毒品期間及被告犯罪後之態度等一切情狀，量處如
    主文所示之刑，並諭知易科罰金之折算標準。扣案之內含安非他命殘渣之塑膠袋
    個，應依法諭知沒收銷燬之。
據上論斷，應依刑事訴訟法第四百五十五條之一第三項、第三百六十九條第一項前段
、第三百六十四條、第二百九十九條第一項前段，毒品危害防制條例第十條第二項、
第十八條第一項前段、刑法第十一條前段、第二條第一項前段、第五十六條、修正後
刑法第四十一條第一項前段，罰金罰鍰提高標準條例第二條，判決如主文。
中        華        民        國      九十    年    三    月    八      日
                                      臺灣花蓮地方法院刑事庭
                                          審判長法官  林  秀  鳳
                                          法      官  李  世  華
                                          法      官  楊  碧  惠
右正本證明與原本無異。
本件不得再上訴。
                                          法院書記官
中        華        民        國      九十    年    三    月十二    日
附錄本判決論罪之法律條文：
毒品危害防治條例第十條第二項：
施用第二級毒品者，處三年以下有期徒刑。
毒品危害防制條例第十八條第一項前段：
查獲之毒品及專供製造或施用毒品之器具，不問屬於犯人與否，均沒收銷燬之。


司法院資訊處製作；財團法人民間司法改革基金會備份。
